【裁判字號】    94,訴,1289
【裁判日期】    950831
【裁判案由】    營利事業所得稅
【裁判全文】
臺北高等行政法院判決
                                     94年度訴字第01289號
                              .
原      告  雅康貿易有限公司
代  表  人  甲○○
訴訟代理人  乙○○
被      告  財政部臺灣省北區國稅局
代  表  人  凌忠嫄(局長)
訴訟代理人  丙○○
上列當事人間因營利事業所得稅事件，原告不服財政部中華民國
94年2 月24日台財訴字第09300594100 號訴願決定，提起行政訴
訟。本院判決如下：
    主  文
原告之訴駁回。
訴訟費用由原告負擔。
    事  實
壹、事實概要：
  一原告辦理民國（下同）91年度營利事業所得稅及90年度未分
    配盈餘未依規定辦理結算申報後，經被告所屬桃園縣分局核
    定營業淨利新臺幣（下同）3,555,698 元，加計非營業收入
    1,398 元，減非營業損失0 元，核定全年所得額3,557,096
    元及90年度未分配盈餘1,286,118 元。
  二原告不服上開核定，而申請復查，復查結果除准變更核定91
    年度營利事業所得稅全年所得額128,611 元外，其餘維持原
    核定。
  三原告不服上開復查決定而提起訴願，但遭訴願駁回，因此提
    起本件行政訴訟。
貳、兩造聲明：
  一原告聲明：
    求為判決撤銷原處分、復查決定及訴願決定。
  二被告聲明：
    求為判決駁回原告之訴。
參、兩造之爭點：
  一原告主張之理由：
    (一)原告公司於93年2 月16日收到被告機關法務科函，要提示
      89年度帳冊，收到此文原告公司曾電話詢問法務科，接電
      話者言照函文送帳冊。第二次收到被告機關所屬桃園縣分
      局調帳通知，亦是89年度，原告公司並於93年3 月8 日提
      示帳冊。
    (二)因申請是91年度之復查，但被告機關法務科及所屬桃園縣
      分局皆是調89年度，實際未曾調91年度帳冊，又原告公司
      電話詢問，回應是照函文辦理，此為爭議所在。
    (三)因實為調帳有誤，原告公司於93年8 月13日至桃園分局會
      談，被告機關確定調帳錯誤，又因其作業上，已作成復查
      決定，被告機關要原告公司申請訴願，而因時間上關係，
      原告公司在93年8月18日辦理訴願申請。
    (四)原告公司訴願申請後，曾電話聯繫被告機關法務科及桃園
      分局，皆是說待通知，但因時間已久，仍是未收到調帳通
      知，原告公司存疑，再度至法務科（93年10月8 日）查詢
      ，卻是調帳已過時、法務科承辦員徐小姐言須由桃園分局
      承辦員決定是否要重核，經當日聯繫承辦員，並告訴原因
      ，但承辦員言不可能重核，實不知法務科及桃園分局之作
      業。
    (五)原告公司於是在10月26日函文調閱影印調帳通知書及郵政
      收件章，經調閱影印，原告公司營業地為桃園縣蘆竹鄉○
      ○路237 號，桃園分局函文郵政收文章並非營業所在地，
      實為有瑕疵之處，及通知函處有言「逾通知查帳日未提示
      帳據備查應於5 日內第二次再通知查核」，但原告公司亦
      未收到任何通知及電話上聯繫，自始至末皆是原告公司自
      行聯繫及函文，實不知該如何是好﹖
    (六)原告公司於93年11月21日函文財政部申請，原告公司並收
      到財政部函文，因時間上延誤，經聯絡財政部承辦員蔡小
      姐，蔡小姐言仍可檢送被告機關法務科，但聯繫法務科，
      法務科人員言原承辦員徐珍玉小姐已升職調離、因已作訴
      願決定，要原告公司於收到財政部訴願決定書後，作行政
      訴訟申請。原告公司於94年3月2 日收到該文。
    (七)綜合以上說明，實為自始原告公司申請復查，因法務科及
      桃園分局作業上實為有誤，原告公司也因被告機關其作業
      上有誤，作訴願申請、並因此須提擔保品，原告公司設立
      於67年，實為小型企業經營，至今皆守法經營，今特向法
      院提起行政訴訟，請准予再向被告機關提示重核。
  二被告主張之理由：
    (一)91年度營利事業所得稅部分：
      1.按「納稅義務人未依規定期限辦理結算申報者，稽徵機
        關應即填具滯報通知書，送達納稅義務人，限於接到滯
        報通知書之日起15日內補辦結算申報；其逾限仍未辦理
        結算申報者，稽徵機關應依查得之資料或同業利潤標準
        ，核定其所得額及應納稅額，並填具核定稅額通知書，
        連同繳款書，送達納稅義務人依限繳納；嗣後如經調查
        另行發現課稅資料，仍應依稅捐稽徵法有關規定辦理。
        綜合所得稅納稅義務人及使用簡易申報書之小規模營利
        事業，不適用前項催報之規定；其逾期未申報者，稽徵
        機關應即依查得之資料或同業利潤標準，核定其所得額
        及應納稅額，通知依限繳納；嗣後如經稽徵機關調查另
        行發現課稅資料，仍應依稅捐稽徵法有關規定辦理。」
        、「納稅義務人逾第79條規定之補報期限，仍未辦理結
        算申報，經稽徵機關依查得資料或同業利潤標準核定其
        所得額及應納稅額者，應按核定應納稅額另徵20﹪怠報
        金。怠報金之金額，不得少於4,500 元。」為所得稅法
        第79條及第108 條第2 項所明定。
      2.原告係從事電話交換機買賣業，未依規定期限辦理91年
        度營利事業所得稅結算申報，經被告所屬桃園縣分局依
        所得稅法第79條規定，按該業（行業標準代號：4599-9
        9 ）同業利潤標準淨利率9 ﹪核定營業淨利3,555,698
        元，加計非營業收入1,398 元，減非營業損失0 元，核
        定全年所得額3,557,096 元，復查經被告於93年2 月13
        日依營業地址通知原告93年2 月20日提示帳簿憑證及有
        關文據、各式成本表供核，有掛號郵件收件回執可稽，
        原告逾期未提示，無從就復查主張予以審酌，惟原核定
        以行業代號4599-99 「其他未分類」之淨利率核定其所
        得額，改按標準代號：5252-16 電話交換機買賣淨利率
        8 ﹪核定其營業淨利3,160,620 元，加計非營業收入1,
        398 元，減非營業損失0 元，變更核定全年所得額3,16
        2,018 元。原告提起訴願後，被告所屬桃園縣分局請其
        於93年8 月31日提示帳證供核，有原告蓋章收受之雙掛
        號郵件收件回執附卷可稽，原告仍未依限提示帳證供核
        。財政部再以93年12月2 日台財訴字第0930058901號函
        通知原告文到5 日內檢送91年度營利事業所得稅帳簿憑
        證至被告查核，該函於93年12月8 日送達原告，有財政
        部送達證書可稽，原告亦未提示帳簿憑證供核。被告依
        首揭法條規定按同業利潤標準核定營業淨利，變更核定
        全年所得額3,162,018 元並無違誤，請予維持。
    (二)90年度未分配盈餘部分：
      1.按「自87年度起，營利事業當年度之盈餘未作分配者，
        應就該未分配盈餘加徵10% 營利事業所得稅。」、「稽
        徵機關應協助營利事業依限辦理未分配盈餘申報，並於
        申報期限屆滿前15日填具催報書，提示延遲申報之責任
        。催報書得以公告方式為之。營利事業未依規定期限，
        辦理未分配盈餘申報者，稽徵機關應即填具滯報通知書
        ，送達營利事業，限於接到滯報通知書之日起15日內補
        辦申報；其逾限仍未辦理申報者，稽徵機關應依查得資
        料，核定其未分配盈餘及應加徵之稅額，並填具核定稅
        額通知書，連同繳款書，送達營利事業依限繳納；嗣後
        如經調查另行發現課稅資料，仍應依稅捐稽徵法有關規
        定辦理。」、「營利事業逾第102 條之3 第2 項規定之
        補報期限，仍未辦理申報，經稽徵機關依查得資料核定
        其未分配盈餘及應加徵之稅額者，應按核定應加徵之稅
        額另徵20% 怠報金。怠報金之金額，不得少於4,500 元
        。」為所得稅法第66條之9 、第102 條之3 及第108 條
        之1第2項所明定。
      2.原告90年度營利事業所得稅經核定全年課稅所得額1,70
        1,490 元，被告依前揭規定核定未分配盈餘1,286,118
        元，加徵應納營利事業所得稅128,611 元，依前揭規定
        洵無違誤。
    理  由
壹、程序方面︰
    本案原告起訴時被告機關代表人為許虞哲；然在訴訟繫屬中
    ，變更為凌忠嫄，並由凌忠嫄聲明承受訴訟，此有凌忠嫄提
    出訴訟承受狀及行政院95年8 月23日院授人力字第09500236
    37號令為憑，應堪信為真實，是其聲明承受訴訟，核無不合
    ，應予准許。
貳、兩造爭執之要點：
  一針對原告91年度營利事業所得稅及90年度未分配盈餘之稅基
    計算，因為原告在提起行政訴訟以前之前置爭訟程序中，始
    終未提示帳證供查核，被告機關因此採取推計方式，為其稅
    基及對應稅額之核定。
  二原告則爭執稱：「可以提供帳證供查核」云云，要求給予重
    新查帳之機會。
  三是以本案之爭點僅僅集中在事實認定層面上，即原告是否能
    提出帳證，以及其提出之帳證是否可供查核而已。
參、本案之判斷：
  一按本院在準備程序中，曾命原告提出其帳冊，並給查核期限
    ，但原告始終沒有實際提出帳證供查核。而原告帳證不可查
    之原因亦經被告機關在事實欄中詳為說明，應堪信為真實。
  二原告雖一再主張，其帳證可查，但迄今從未提出帳證供核，
    所以本院也一樣無法調查原告認為「正確而可前後勾稽」之
    帳證。則在原告沒有提出任何證據資料來證明其主張之情況
    下，本院無從信其主張內容為真實，亦無從推翻原處分之合
    法性。
肆、綜上所述，本件原核課處分並無違法，訴願決定予以維持亦
    無違誤，原告訴請撤銷於法無據，應予駁回。
據上論結，本件原告之訴為無理由，爰依行政訴訟法第98條第3
項前段，判決如主文。
中    華    民    國    95    年     8    月   31     日
                        第五庭審判長  法  官  張瓊文
                                      法  官  蕭忠仁
                                      法  官  帥嘉寶
上為正本係照原本作成。
如不服本判決，應於送達後20日內，向本院提出上訴狀並表明上
訴理由，如於本判決宣示後送達前提起上訴者，應於判決送達後
20日內補提上訴理由書（須按他造人數附繕本）。
中    華    民    國    95    年     8    月   31     日
                                      書記官  蘇亞珍


司法院資訊處製作；財團法人民間司法改革基金會備份。
